【裁判字號】    98,交簡上,83
【裁判日期】    980430
【裁判案由】    公共危險
【裁判全文】
臺灣臺北地方法院刑事判決            98年度交簡上字第83號
上  訴  人
即  被  告  甲○○
上列上訴人即被告甲○○因公共危險案件，不服本院九十七年度
北交簡字第一七二七號，中華民國九十八年三月六日第一審簡易
判決（聲請簡易判決處刑案號：臺灣臺北地方法院檢察署九十七
年度偵字第一七八八三號），本院管轄之第二審合議庭判決如下
：
    主  文
上訴駁回。
    事  實
一、甲○○於民國九十七年八月一日二十二時至二十四時許，在
    臺北市○○○路與新生北路口中央市場飲用啤酒，已達不能
    安全駕駛動力交通工具之程度，仍騎乘車牌號碼：ＤＵＬ—
    二一一號輕型機車上路，於翌日（二日）凌晨零時五十七分
    許駛至臺北市中正區○○○路○段七十巷口，停妥機車後，
    即為警攔查，並對甲○○進行呼氣酒精濃度檢測，測量其呼
    氣酒精濃度已達每公升○．五五毫克，而悉上情。
二、案經臺北市政府警察局中正第二分局報請臺灣臺北地方法院
    檢察署檢察官偵查聲請簡易判決處刑。
    理  由
一、訊據被告甲○○固不否認有於上揭時、地飲用啤酒後騎乘車
    牌號碼：ＤＵＬ—二一一號輕型機車上路，於抵達臺北市中
    正區○○○路○段七十巷口停妥機車後，為警測得呼氣酒精
    濃度達每公升○．五五毫克，惟矢口否認有何服用酒類，已
    達不能安全駕駛動力交通工具之程度後駕車之犯行，辯稱：
    依據部分媒體報導，警方使用酒測器有○．○二之誤差值，
    且伊當時已安然駛抵目的地，停妥機車後，始遭警查獲，且
    伊上揭酒後騎車違反道路交通管理處罰條例部分，經臺北市
    交通事件裁決所以北市裁罰字第裁２２－ＡＥＷ８７５６２
    ２號裁決書裁處罰鍰新臺幣（下同）三萬元、吊扣駕駛執照
    十二個月並施以道安講習，後經臺灣板橋地方法院交通法庭
    審理後，亦認本件酒測器確有誤差值，而以九十七年度交聲
    字第二三○七號裁定撤銷原處分關於罰鍰三萬元部分，綜上
    實不能僅憑所測得呼氣酒精濃度為○．五五，即遽以認定伊
    已達不能安全駕駛程度云云。經查：
  (一)被告於九十七年八月一日二十二時至二十四時許，在臺北市
    ○○○路與新生北路口中央市場飲用啤酒後騎乘車牌號碼：
    ＤＵＬ—二一一號輕型機車上路，於翌日（二日）凌晨零時
    五十七分許駛至臺北市中正區○○○路○段七十巷口，停妥
    機車後，即為警攔查測得其呼氣酒精濃度為每公升○．五五
    毫克等情，業據被告於警詢（見九十七年度偵字第一七八八
    三號卷第七、八頁）、本院準備程序（見本院卷第四十頁反
    面）、審理程序（見本院卷第四六、四七頁）坦承不諱，另
    有呼氣酒精濃度測試紀錄單暨臺北市政府警察局北市警交字
    第ＡＥＷ８７５６２２號舉發違反道路交通管理事件通知單
    附卷足憑（見九十七年度偵字第一七八八三號卷第十八頁）
    ；又警方對被告進行酒精濃度檢測之呼氣酒精測試器（型號
    ：ＲＢＴＩＶ、器號：０２００５４／０７３９１６）業經
    經濟部標準檢驗局於九十七年五月五日檢定合格，檢定有效
    期限為壹年，志伸股份有限公司復於九十七年五月十二日就
    上揭呼氣酒精測試器進行測試保養，經測試結果其誤差值僅
    每公升○．○一豪克，符合經濟部標準檢驗局所定「呼氣酒
    精測試器及分析儀檢定檢查技術規範」內容，有經濟部標準
    檢驗局九十七年五月六日呼氣酒精測試器檢定合格證書（見
    本院卷第二四頁）、志伸有限公司呼氣式酒精測試器保養及
    查核測試報告（見本院卷第二五頁）及經濟部標準檢驗局九
    十五年十一月八日「呼氣酒精測試器及分析儀檢定檢查技術
    規範」（見九十七年度偵字第一七八八三號卷第三一至三四
    頁）等資料附卷足憑，另依卷附呼氣酒精濃度測試紀錄單其
    上案號欄記載「六○」之字樣可知本案呼氣酒精濃度測試器
    自檢驗合格後係第六十次使用（見九十七年度偵字第一七八
    八三號卷第十八頁），並無超過出規定使用之一千次限制，
    堪認警方以上揭呼氣酒精測試器測得被告呼氣酒精濃度達每
    公升○．五五毫克之結果應屬準確可採。
  (二)被告雖以部分媒體報導警方使用酒測器有○．○二之誤差值
    ，質疑本件酒測結果之正確性，且本件違反道路交通處罰條
    例部分，經臺灣板橋地方法院交通法庭審理後，亦認本件酒
    測器確有誤差值，而以九十七年度交聲字第二三○七號裁定
    撤銷臺北市交通事件裁決所北市裁罰字第裁２２－ＡＥＷ８
    ７５６２２號裁決書關於罰鍰三萬元部分，並辯稱況伊當時
    已安然駛抵目的地，並無不能安全駕駛之情形云云。惟查：
    1.本件警方持以對被告進行酒精濃度檢測之呼氣酒精測試器
      之誤差值為每公升○．○一豪克，符合規定標準，已如前
      述，且一般人在正常酒精代謝呈線性代謝模式，即每小時
      血中乙醇酒精代謝約○．○一至○．○一五ｇ／一○○ｍ
      ｌ，若以在正常人的血中乙醇酒精濃度為呼氣中之二千一
      百倍，則正常人每小時的呼氣濃度約減少○．○四八ｍｇ
      ／Ｌ至○．○七一ｍｇ／Ｌ（參見法務部法醫研究所蕭開
      平所著「酒精、藥物測試與交通事故調查」報告第二十一
      頁），而被告於警詢中自承伊係於服用酒類已經超過十五
      分鐘才接受測試等情屬實（見九十七年度偵字第一七八八
      三號卷第八頁），據此推算，被告於酒後騎乘機車上路當
      時之呼氣酒精濃度至少已達每公升○．五六四至○．五六
      八毫克（小數點第三位以下四捨五入），是本件呼氣酒精
      測試器縱存有儀器可容許之誤差值每公升○．○一毫克，
      被告於酒後騎乘機車上路當時之呼氣酒精濃度顯已超過每
      公升○．五五毫克標準一節，亦堪認定。
    2.又被告因上揭酒後騎車行為經臺北市交通事件裁決所以北
      市裁罰字第裁２２－ＡＥＷ８７５６２２號裁決書裁處罰
      鍰新臺幣（下同）三萬元、吊扣駕駛執照十二個月並施以
      道安講習，被告不服聲明異議，經臺灣板橋地方法院交通
      法庭審理後，雖以「該酒後駕車行為同時觸犯刑事法律及
      違反行政法上之義務規定，基於一事不二罰之原則規定，
      罰鍰部分應依刑事法律處罰即可，自無再依道路交通管理
      處罰條例裁處之必要」之理由，而以九十七年度交聲字第
      二三○七號裁定撤銷原處分關於罰鍰三萬元部分，維持原
      處分關於吊扣駕照及施以道安講習部分，駁回被告就該部
      分所為異議，有卷附臺灣板橋地方法院九十七年度交聲字
      第二三○七號交通事件裁定可憑（見本院卷第三四頁），
      且查上揭裁定書第五頁關於「復佐以志伸股份有限公司呼
      氣式酒精測試器保養及查核測試報告，該機器由該公司工
      程師於九十七年五月十二日至臺北市政府警察局交通警察
      大隊進行保養測試，經測試結果其誤差值僅每公升○．○
      一毫克，亦合於標準值，故本件舉發時所使用之呼氣酒精
      測試器係經檢定合格之儀器乙節，當無疑義。雖異議人（
      即被告）以猶有每公升○．○二毫克之正負值誤差為由抗
      辯，惟本件測試結果，異議人呼氣酒精濃度高出法定上限
      （即每公升○．二五毫克）甚多，縱存有儀器可容許之誤
      差或閾值，亦不影響其當時酒精濃度超過規定標準之事實
      。而該呼氣酒精測試器既經依規定檢驗合格，復有檢定合
      格之期間與使用次數限制，在別無其他事證可認確有故障
      異常足以嚴重影響異議人酒精檢測值致低於法律規定容限
      值以下之情形下，異議人上開辯詞尚難採信。」之記載（
      見本院卷第五頁），僅係說明上揭呼氣酒精測試器雖存有
      每公升○．○一豪克之誤差值，仍符合經濟部標準檢驗局
      所定「呼氣酒精測試器及分析儀檢定檢查技術規範」內容
      ，係於檢定合格期間內於使用次數限制內進行測試，且測
      得被告呼氣酒精濃度為每公升○．五五毫克，超出規定標
      準每公升○．二五毫克甚多，已足認定被告當時酒精濃度
      超過規定標準之交通違規事實，被告執此主張上揭交通事
      件裁定係以呼氣酒精測試器確存有誤差值，而撤銷原交通
      處分關於罰鍰三萬元部分，顯係誤植文義，實無足取。
    3.按刑法第一百八十五條之三規定所謂「不能安全駕駛」，
      係抽象危險犯，並不以發生具體危險為必要，對於呼氣酒
      精濃度已達每公升○．五五亳克（○．五五亳克／公升）
      以上，肇事率為一般正常人之十倍，認為已達不能安全駕
      車之標準，此業經法務部八十八年五月十八日以法八八檢
      字第○○一六六九號函告週知，應為絕對不能安全駕駛動
      力交通工具；而就醫學文獻所知，酒精對人體造成之影響
      ，於呼氣時酒精濃度達每公升○‧二五亳克（約合體內血
      液中酒精濃度五０亳克／公升或百分之零點零五）即會輕
      度中毒，造成輕度協調功能降低，呼氣酒精濃度達每公升
      ○‧五亳克時（約合體內血液中酒精濃度一○○亳克／公
      升或百分之零點一）屬輕到中度中毒症狀，出現反應較慢
      、感覺減低、影響駕駛之狀況，有行政院國軍退除役官兵
      輔導委員會臺北榮民總醫院八十八年八月五日（八八）北
      總內字第二六八六八號函附卷可據（見原審卷第四、五頁
      ），本件被告經警查獲後測得其呼氣酒精濃度達每公升○
      ．五五毫克，參以本件被告於查獲後無法通過「用筆在兩
      個同心圓之間的零點五公分環狀帶內，劃另零一個圓」之
      生理平衡檢測項目，有生理平衡檢測紀錄表在卷足憑（見
      九十七年度偵字第一七八八三號卷第十二頁），綜上研判
      被告於酒後騎乘機車上路時確實已達不能安全駕駛動力交
      通工具之程度。至被告雖辯以伊當時已安然駛抵目的地云
      云，惟按刑法第一百八十五條之三規定所謂「不能安全駕
      駛」，係抽象危險犯，並不以發生具體危險為必要，已如
      前述，況本件被告是否已於酒後安然駛抵目的地本與本院
      認定被告是否已達不能安全駕駛動力交通工具之程度無涉
      ，被告徒以上詞置辯，實難採認。綜上，本件事證明確，
      被告犯行，堪以認定，應依法論科。
二、核被告所為，係犯刑法第一百八十五條之三不能安全駕駛動
    力交通工具罪。原審認被告罪證明確，援引刑事訴訟法第四
    百四十九條第一項前段、第三項、第四百五十四條第二項，
    刑法第一百八十五條之三、第四十二條第三項前段，刑法施
    行法第一條之一第一項，逕以簡易判決判處罰金新臺幣八萬
    二千元，諭知易服勞役之折算標準，認事用法並無違誤，量
    刑亦屬妥適，上訴意旨，指摘原判決誤認事實，自非可採，
    其上訴無理由，應予駁回。
據上論斷，應依刑事訴訟法第四百五十五條之一第一項、第三項
、第三百六十八條，判決如主文。
本案經檢察官羅月君到庭執行職務
中    華    民    國    98    年    4     月    30    日
                  刑事第十四庭  審判長法  官  劉慧芬
                                      法  官  陳琪媛
                                      法  官  李家慧
上正本證明與原本無異。
本判決不得上訴。
                                      書記官  鄭淑丰
中    華    民    國    98    年    4     月    30    日


司法院資訊處製作；財團法人民間司法改革基金會備份。
